【裁判字號】    98,交聲,132
【裁判日期】    980730
【裁判案由】    違反道路交通管理處罰條例聲明異議
【裁判全文】
臺灣新竹地方法院交通事件裁定         98年度交聲字第132號
原處分機關  交通部公路總局新竹區監理所新竹市監理站
異  議  人  甲○○
即受處分人
上列異議人因違反道路交通管理處罰條例案件，對於交通部公路
總局新竹區監理所新竹市監理站中華民國98年2月3日竹監新四字
第裁51-ZCA347691號所為之裁決處分，聲明異議，本院裁定如下
：
    主  文
原處分撤銷。
甲○○汽車駕駛人，行駛於高速公路，不遵使用限制之管制規則
而有行車速度超過規定之最高速限未滿二十公里行為，處罰鍰新
臺幣仟元，並記違規點數壹點。
    理  由
一、按汽車行駛高速公路及快速公路，應依速限標誌指示，高速
    公路及快速公路交通管制規則第5條第1項前段定有明文。又
    汽車行駛於高速公路、快速公路或設站管制之道路，不遵使
    用限制、禁止、行車管制及管理事項之管制規則而行車速度
    超過規定之最高速限或低於規定之最低速限，處汽車駕駛人
    新臺幣（下同）3,000元以上6,000元以下罰鍰；汽車駕駛人
    ，違反道路交通管理處罰條例第33條第1 項者，除依該條條
    款規定之罰鍰處罰外，並記違規點數1 點，道路交通管理處
    罰條例第33條第1項第1款、第63條第1項第1款分別定有明文
    。次按，受處分人，不服第8 條主管機關所為之處罰，得於
    接到裁決書之翌日起20日內，向管轄地方法院聲明異議；又
    交通法庭認為聲明異議有理由或聲明異議雖無理由，而原處
    分不當或違法者，應以裁定將原處分經聲明異議部分撤銷，
    並自為裁定，道路交通管理處罰條例第87條第1 項、道路交
    通案件處理辦法第20條，分別定有明文。
二、原處分意旨略以：異議人即受處分人甲○○駕駛車牌號碼ED
    -2028號自用小客車，於民國97年10月23日9時57分許，行經
    國道一號南下152 公里處時，因汽車行駛高速公路速度超過
    最高速限，為內政部警政署國道公路警察局依據採證照片掣
    開公警局交字第ZCA347691 號舉發違反道路交通管理事件通
    知單，逕行舉發異議人行駛高速公路速度超過最高速限（未
    滿20公里）。嗣異議人於應到案日期前向原處分機關即交通
    部公路總局新竹區監理所新竹市監理站提出申訴，原處分機
    關函請原舉發單位調查結果，仍認異議人有前揭違規行為，
    而依道路交通管理處罰條例第33條第1項第1款之規定，於98
    年2月3日以竹監新四字第裁51-ZCA347691號裁決書，裁處異
    議人罰鍰3,000元。
三、聲明異議意旨略以：異議人主張：(一)、舉發員警並未確實遵
    照儀器操作手冊執行，由採證相片可發現員警拍攝角度非常
    近距離且角度大於45度之嚴重錯誤方式，此舉將會導致偵測
    速率儀器測得不正確的數值，因此不應以誤差極大之採證照
    片作為舉發依據。(二)、異議人提供美國STALKER 警用測速器
    使用手冊，該手冊確實有指出拍攝角度應趨近直線才能測出
    正確之車速，並且說明拍攝角度太大是十分錯誤的，應拉長
    測速距離以求拍攝角度更趨近直線；異議人亦提供美國BUSH
    NELL警用測速器對測速角度影響說明，手冊中指出拍攝距離
    應拉長到1500呎（約600公尺），以免造成餘弦效應（Cosin
    e Effect）之嚴重誤差，為此請求撤銷原處分等語。
四、經查：
(一)、異議人甲○○駕駛車牌號碼ED-2028號自用小客車，於97年1
    0月23日9 時57分許，行經國道一號公路南向152公里、時速
    限速100 公里路段時，經警以雷達自動照相測速儀器測得時
    速為118 公里，超過規定之最高時速18公里之違規行為，有
    採證照片、內政部警政署國道公路警察局第三警察隊ZCA347
    691 號舉發違反道路交通管理事件通知單、98年1月5日公警
    三交字第0970373906號函、原處分機關竹監新四字第裁51-Z
    CA347691號裁決書各1 份在卷可參，是異議人於舉發時地行
    車速度超過規定之最高時速18公里之事實，堪以認定。
(二)、異議人雖質疑本件舉發員警所使用之雷達測速儀之準確性云
    云，惟我國經濟部標準檢驗局依度量衡法第14條第2 項、第
    16條第2 項規定而訂定，並於92年7月1日起施行之雷達測速
    儀檢定檢查技術規範，規定雷達測速儀關於速率偵測準確度
    之檢定公差為不大於時速1 公里，而本件舉發所使用之雷達
    測速儀廠牌為GATSOMETER、器號為2442號、規格為24.125GH
    z（K-Band）照相式，檢定合格單號碼為M0GA0000000A、M0G
    A0000000B號，檢定日期為97年8月25日，有效期限為98年 8
    月31日等情，亦有經濟部標準檢驗局雷達測速儀檢定合格證
    書1紙附卷足憑，而異議人於97年10月23日9時57分許駕駛上
    揭車輛行經前開路段時，舉發員警所使用之前述雷達測速儀
    仍在檢驗合格之有效期限內，其偵測之準確性自值得信賴，
    是本件舉發顯有依憑，異議人依其主觀認定該雷達測速儀器
    可能有誤差以圖卸責，委無足採。
(三)、至異議人另提供之美國STALKER 警用測速器使用手冊及美國
    BUSHNELL測速器等相關資料質疑本件舉發員警所使用之雷達
    測速儀測速結果可能有誤。惟本案舉發員警使用荷蘭凱速（
    GATSOMETER）公司出產之雷達測速儀與上開異議人所提出之
    美國STALKER、BUSHNELL 廠牌測速器，測速原理、規格及型
    號等均不相同，已難作為異議人主張之依據。此外，經本院
    函詢內政部警政署國道公路警察局第三警察隊，其函覆略以
    ：「本隊目前所使用荷蘭凱速公司【GATSOMETER】雷達自動
    測速儀器…依儀器使用手冊操作該雷達自動照相測速儀器，
    設置於護欄與路面平行，以來車模式偵測，雷達發射天線其
    水平波束寬度為 5度，主波束軸與道路成20度角度由路邊穿
    過路面往中央分隔島發射，當車輛行駛進入雷達波束時開始
    測量速度，離開雷達波束時系統結束測量速度，若車輛速度
    超過速限，即驅動照相機拍攝相片，其拍攝位置約在車輛進
    入雷達波束後 3.5公尺處，本案雷達發射天線發射主波束軸
    角度符合經濟部標準檢驗局所訂雷達測速儀檢定檢查技術規
    範 3.檢定檢查與公差3.8發射天線主波束寬度：不大於24度
    之規範，非異議人所稱儀器拍攝角度大於45度…且異議人所
    提供美國BUSHNELL測速器對測速角度影響說明手冊中所稱餘
    弦效應（ Cosine Effect），其原理為雷達（靜止型）與雷
    達測速儀器只有在與目標車輛行進線同一直線上時，才能測
    得正確的速度，若偵測方向與目標車輛行進線有角度，則會
    產生餘弦效應。餘弦效應導致雷達（靜止型）與雷達測速儀
    器偵測到之速度低於目標車輛之實際速度，是一個有利於駕
    駛人的效應。當角度越大時，餘弦效應應影響越大，故當目
    標車輛逐漸接近儀器（角度變大）時，儀器顯示之速度會降
    低…因雷達測速器的使用上，餘弦效應確實會對所偵測的目
    標車輛造成影響，經詢本案荷蘭凱速公司【GATSOMETER】代
    理廠商志伸公司，其所代理之荷蘭凱速公司【GATSOMETER】
    雷達自動照相測速儀器，已針對雷達設備因發射角度所造成
    餘弦效應做修正補償，並不會對所測車輛速度造成誤差，若
    是使用非照相式雷達設備進行照相式雷達的測速拍照功能，
    就無法避免測速不準確的狀況發生」等語，有內政部警政署
    國道公路警察局第三警察隊98年7月9日公警交三字第098030
    5525號函 1份在卷可參。是依上開函文暨所附資料所示，本
    件舉發員警所使用之雷達自動照相測速儀器符合雷達測速儀
    檢定檢查技術規範所定規範，安裝角度與路面平行，且已針
    對雷達設備因發射角度所造成餘弦效應做修正補償，縱有餘
    弦效應存在，所測得之車速反而會低於實際車速，此亦有餘
    弦效應影響真實速度表 1份可佐。是以，異議人前揭所辯均
    尚難採為對異議人有利之認定。
(四)、綜上所述，異議人駕駛車牌號碼ED-2028 號自用小客車確有
    行車速度超過規定之最高速限之事實，是原處分機關依道路
    交通管理處罰條例第33條第1項第1款規定及違反道路交通管
    理事件統一裁罰基準表之規定，裁處罰鍰3,000 元，固非無
    見，惟原處分漏未依同條例第63條第1項第1款併予記違規點
    數1 點，難認為允洽，異議人之異議雖無理由，然原處分既
    有不當，自應由本院將原處分撤銷，依上述道路交通管理處
    罰條例第33條第1項第1款、第63條第1項第1款規定及違反道
    路交通管理事件統一裁罰基準表之規定，對異議人裁處如主
    文第2項所示，以茲適法。
五、據上論斷，應依道路交通案件處理辦法20條前段，裁定如主
    文。
中    華    民    國    98    年    7     月    30    日
                  交通法庭法  官     楊數盈
以上正本證明與原本無異。
如不服本裁定，應於裁定送達後5 日內向本院提出抗告狀。
中    華    民    國    98    年    7     月    30    日
                          書記官     陳麗麗


司法院資訊處製作；財團法人民間司法改革基金會備份。
